【裁判字號】    99,台上,149
【裁判日期】    990121
【裁判案由】    請求履行契約
【裁判全文】
最高法院民事判決              九十九年度台上字第一四九號
上  訴  人  億眾實業股份有限公司
法定代理人  乙○○
訴訟代理人  羅豐胤律師
            蔡素惠律師
被 上訴 人  甲○○
訴訟代理人  江彗鈴律師
上列當事人間請求履行契約事件，上訴人對於中華民國九十八年
八月二十五日台灣高等法院台中分院第二審判決（九十八年度上
字第二一四號），提起上訴，本院判決如下：
    主  文
原判決除假執行部分外廢棄，發回台灣高等法院台中分院。
    理  由
本件被上訴人主張：伊於民國九十七年三月間向上訴人購買車型
SHUTTLE 2.5 TDI LWB 、車身號碼WV2ZZ7HZ8H104563、黑色之全
新進口九人座商旅車一輛，惟上訴人交付車牌號碼為8511－UR之
車輛引擎蓋、車身右側等烤漆部分，竟有大面積嚴重色差、疑似
經過重新烤漆之情形，經伊向上訴人反應，並求助消保官協調及
訴諸社會公評後，上訴人始於同年九月間同意更換另一同款型、
條件之新車，兩造並於十月二十九日在上訴人公司確認更換之新
車為車身號碼 WV2ZZZ7HZ9H009968之車輛（下稱系爭車輛），上
訴人亦允諾立即辦理領牌及換車程序。詎換車期限屆至，上訴人
突要求伊須在致歉函簽署，否則不願進行換車程序，甚至將系爭
車輛售予訴外人黃秋英，致其應交付該車輛予伊之義務，陷於給
付不能等情，爰依兩造間之換車協議，先位聲明請求上訴人將車
型為SHUTTLE 2.5 TDI LWB ，黑色，配備如第一審判決附表所示
之同款型、種類、品質之全新九人座商旅車一輛交付伊收受，並
配合伊辦妥車籍過戶手續；嗣於原審為訴之追加，依民法第二百
二十六條第一項規定，備位聲明請求上訴人給付伊新台幣（下同
）一百八十四萬二千元並加計法定遲延利息。
上訴人則以：伊所交付車牌號碼8511－UR之車輛，並無被上訴人
所謂車身烤漆有色差之瑕疵。況兩造經多次協商，被上訴人須補
差價及向伊道歉，伊始同意以換車方式處理，但被上訴人除於協
議書之附件即車輛狀況確認書（下稱確認書）上簽名外，拒絕簽
署協議書及致歉函，經伊限期催告完成簽署，亦不依限履行，是
兩造並未達成換車之協議。縱認兩造間有換車之協議，系爭車輛
亦已售予訴外人黃秋英，而陷於給付不能。且被上訴人應將車牌
號碼8511－UR之車輛返還伊，伊亦得以之為同時履行抗辯等語，
資為抗辯。
原審將第一審所為被上訴人敗訴之判決廢棄，改判命上訴人給付
被上訴人一百八十四萬二千元及其利息，係以：被上訴人於原審
為訴之追加，依民法第二百二十六條第一項規定，備位聲明請求
上訴人給付一百八十四萬二千元並加計法定遲延利息，其請求之
基礎事實同一，依民事訴訟法第四百四十六條第一項、第二百五
十五條第一項第二款之規定，應予准許。被上訴人於九十七年三
月間向上訴人購買車型 SHUTTLE 2.5 TDI LWB、黑色之全新進口
九人座商旅車一輛，因上訴人所交付之車牌號碼8511－UR車輛烤
漆色差不均勻，經被上訴人向上訴人反應後，兩造於同年十月二
十九日簽立確認書。而依該確認書所載之內容，兩造對於換車之
條件、標的、手續既已意思表示一致，自應認已達成換車之協議
。雖上訴人於九十七年九月十日委請律師發函要求被上訴人道歉
，但上開確認書並無被上訴人須簽署致歉函，始能換車之記載，
且上訴人之業務代表廖錫鑫於同日簽立之信息轉達書，亦未提及
任何致歉事宜，故被上訴人簽署致歉函是否為兩造換車之條件，
顯有疑義。又廖錫鑫及被上訴人所提之協議書，並非同一份，是
兩造簽立確認書之際，上訴人有無提出協議書？提出何種版本協
議書？要求被上訴人簽署，均屬可疑。況兩造果因致歉事宜無法
達成換車之協議，廖錫鑫何以在確認書上簽名，甚至讓被上訴人
之代理人張振興拿一份回去？翌日又何須傳真內容相同之協議書
予被上訴人？參以廖錫鑫就本件車輛買賣有相當之利害關係，所
為證詞難免偏頗，其證稱簽立確認書當日提出協議書、致歉函，
但被上訴人拒絕簽署，自難採信。反之，證人即兩造簽立確認書
時亦在場之謝朝清證述簽立確認書時，並未看到協議書、致歉函
等文件，上訴人亦未要求張振興在其他文件上簽署，較為可信。
因此，上訴人以被上訴人拒絕簽署協議書及致歉函，抗辯兩造尚
未達成換車之協議，為不可採。惟兩造間之換車協議，已經指定
系爭車輛為其標的，被上訴人依該協議僅得請求上訴人交付系爭
車輛，從而被上訴人先位聲明請求上訴人應交付與系爭車輛同款
型、種類、品質之全新九人座商旅車一輛，並應配合被上訴人辦
妥車籍過戶手續，即無理由，不應准許。上訴人已將系爭車輛售
予訴外人黃秋英，致其應交付該車輛予被上訴人之義務，陷於給
付不能，依民法第二百二十六條第一項之規定，被上訴人自得請
求上訴人賠償其已付價金一百八十四萬二千元之損害。而此損害
賠償請求權為新發生之權利，與上訴人請求被上訴人返還原交付
車輛之權利，並非基於對待給付之關係，上訴人以被上訴人應返
還車牌號碼8511－UR車輛為同時履行之抗辯，則不足採。準此，
被上訴人備位聲明請求上訴人給付一百八十四萬二千元及自九十
八年七月二日起算之法定遲延利息，自屬有據，應予准許等詞，
為其判斷之基礎。
惟查被上訴人在第一審之請求即先位聲明部分，原審既於事實及
理由欄認為無理由，則於主文欄諭知第一審就此部分所為被上訴
人敗訴之判決廢棄，自有判決主文與理由不符之違誤。又按民法
第二百二十六條第一項所定債權人之損害賠償請求權，乃原給付
之變更。而兩造間之換車協議，原審既認定係雙務契約，則被上
訴人依上開法條請求上訴人賠償不履行該協議之損害，上訴人是
否不能以被上訴人依上開協議應返還車牌號碼8511－UR車輛，為
同時履行之抗辯，即有再研求之餘地。原審以民法第二百二十六
條第一項之損害賠償請求權，係新發生之權利，而不准上訴人為
同時履行之抗辯，亦難謂當。上訴論旨，指摘原判決不當，求予
廢棄，非無理由。
據上論結，本件上訴為有理由。依民事訴訟法第四百七十七條第
一項、第四百七十八條第二項，判決如主文。
中    華    民    國  九十九  年    一    月  二十一  日
                      最高法院民事第六庭
                          審判長法官  劉  福  來
                                法官  陳  國  禎
                                法官  陳  重  瑜
                                法官  吳  麗  女
                                法官  簡  清  忠
      本件正本證明與原本無異
                                      書  記  官
中    華    民    國  九十九  年    二    月    二    日
                                                      Ｅ

司法院資訊處製作；財團法人民間司法改革基金會備份。
